【裁判字號】    96,訴,4812
【裁判日期】    970326
【裁判案由】    違反槍砲彈藥刀械管制條例
【裁判全文】
臺灣高雄地方法院刑事判決              96年度訴字第4812號
公  訴  人  臺灣高雄地方法院檢察署檢察官
被      告  乙○○
指定辯護人  本院公設辯護人  陳信凱
上列被告因違反槍砲彈藥刀械管制條例等案件，經檢察官提起公
訴（96年度偵字第23845 號），本院判決如下：
    主  文
乙○○未經許可，持有可發射子彈具有殺傷力之改造手槍，累犯
，處有期徒刑參年拾月，併科罰金新臺幣陸萬元，罰金如易服勞
役，以新臺幣壹仟元折算壹日。扣案可發射子彈具有殺傷力之改
造手槍壹枝（槍枝管制編號0000000000號，含彈匣貳個），沒收
之。
    事  實
一、乙○○前因違反槍砲彈藥刀械管制條例案件，經臺灣高等法
    院高雄分院以89年度上訴字第1281號判處有期徒刑5 年2 月
    ，併科罰金新台幣（下同）3 萬元確定，於民國95年8 月10
    日保護管束期滿，未經撤銷假釋視為執行完畢。詎其仍不知
    悔改，明知具有殺傷力之改造槍枝及子彈，均係槍砲彈藥刀
    械管制條例所管制之物品，未經許可，不得持有，竟於96年
    5 月中旬某日，在高雄縣岡山鎮○○路之「三姐妹釣蝦場」
    向綽號「阿猴」之成年男子以2 萬元之代價，購入具殺傷力
    之仿FN廠1910型半自動手槍換裝土造金屬槍管之改造手槍1
    枝（槍枝管制編號0000000000號）、子彈6 顆（經送鑑定試
    射後均已擊發）、彈匣2 個及不具殺傷力子彈3 顆而持有之
    ，並將前揭槍彈藏放在高雄縣岡山鎮○○街人和巷52號住處
    。嗣於96年8 月23日17時50分許，警方持本院核發之搜索票
    在高雄縣岡山鎮○○○路89號前路旁查獲乙○○，並在其身
    上背包內查獲與本案犯罪無關之鄭思榮和解書及影本各1 張
    、吳清淞身份證及本票各1 張、空白和解書5 張、空白委託
    書6 張、日曆帳冊1 本、帳冊1 本、空白本票1 本、郭玉雲
    委託書1 張等物，另在同日18時20分前往乙○○上揭住處執
    行搜索，在廚房浴室上方，查獲上開具殺傷力之改造手槍1
    支、子彈5 顆、彈匣1 個及在同日20時50分又在其前揭住處
    外之廢棄冰箱內查獲子彈4 顆、彈匣1 個（前揭2 次搜索共
    查獲子彈9 顆，其中3 顆不具殺傷力），始悉上情。
二、案經高雄市政府警察局三民第一分局報請臺灣高雄地方法院
    檢察署檢察官偵查起訴。
    理  由
壹、證據能力部分：
    按法院或檢察官得囑託醫院、學校或其他相當之機關、團體
    為鑑定，或審查他人之鑑定，並準用第203 條至第206 條之
    1 之規定；鑑定之經過及其結果，應命鑑定人以言詞或書面
    報告，刑事訴訟法第208 條第1 項前段、第206 條第1 項分
    別定有明文。是經檢察官囑託相當之機關為鑑定後，經鑑定
    人以書面報告其鑑定之結果者，即屬刑事訴訟法第159 條第
    1 項所謂之「法律有規定者」，不受該條項規定「不得作為
    證據」之限制；且刑事訴訟法第208 條第1 項前段對於法院
    或檢察官囑託相當之機關為鑑定之情形，僅規定：「準用第
    203 條至第206 條之1 之規定」，至於刑事訴訟法第202 條
    有關「鑑定人應於鑑定前具結」之規定，則不在準用之列。
    故於法院或檢察官囑託相當之機關為鑑定，而該受囑託機關
    以書面報告鑑定結果之情形，即非屬依法應具結者。是同法
    第158 條之3 有關「證人、鑑定人依法應具結而未具結者，
    其證言或鑑定意見，不得作為證據」之規定，於此時即無適
    用之餘地。本案檢察官將扣案槍、彈逕送內政部警政署刑事
    警察局鑑定，從而該局所為96年8 月29日刑鑑字第09601335
    98號槍彈鑑定書（偵卷第64頁至第66頁）及96年10月16日刑
    鑑字第0960145443號函（偵卷第84頁），依前揭法律規定，
    自得作為證據。
貳、實體部分：
一、上揭犯罪事實，業經被告乙○○坦承不諱，復有槍枝管制編
    號0000000000之改造手槍1 枝及土造子彈9 顆扣案可佐，該
    扣案之改造手槍及子彈，經送內政部警察署刑事警察局鑑定
    結果為：「一、送鑑手槍壹枝（槍枝管制編號0000000000）
    ，認係由仿FN廠1910型半自動手槍製造之槍枝，換裝土造金
    屬槍管而成，擊發功能正常，可擊發適用子彈使用，認具殺
    傷力。二、送鑑子彈玖顆，認均係非制式子彈，由金屬彈殼
    組合直徑8.0 ±0.5mm 金屬彈頭而成，採樣參顆試射，貳顆
    ，可擊發，認具殺傷力；壹顆，無法擊發，認不具殺傷力」
    、「未試射子彈6 顆，經實際試射結果：4 顆，可擊發，認
    具殺傷力；2 顆，無法擊發，認不具殺傷力」，有該局96年
    8 月29日刑鑑字第0960133598號槍彈鑑定書乙份及96年10月
    16日刑鑑字第0960145443號函在卷足憑（見偵卷第64頁至第
    66、84頁），復有高雄市政府警察局槍枝初步檢視報告表（
    偵卷第34至37頁）、房屋租賃契約書影本1 份（偵卷第39至
    47頁）、扣案槍彈照片11幀附卷可稽（偵卷第48至53頁），
    足見被告上開自白，核與事實相符，堪予採為認定事實之基
    礎。從而，本件事證明確，被告犯行，洵堪認定，應予依法
    論科。
二、核被告所為，係犯槍砲彈藥刀械管制條例第8 條第4 項之未
    經許可持有可發射子彈具有殺傷力之改造手槍罪及同條例第
    12條第4 項之未經許可持有子彈罪。被告未經許可同時持有
    上開改造手槍、子彈，係以一行為觸犯上開2 罪名，為想像
    競合犯，應依刑法第55條之規定，從較重之未經許可持有可
    發射子彈具有殺傷力之改造手槍罪處斷。查被告前因槍砲彈
    藥刀械管制條例案件，經臺灣高等法院高雄分院以89年度上
    訴字第1281號判處有期徒刑5 年2 月併科罰金3 萬元確定，
    於95年8 月10日執行完畢，此有臺灣高等法院被告前案紀錄
    表乙份在卷可憑，其受有期徒刑執行完畢後，5 年內故意再
    犯本件最重本刑為有期徒刑以上之罪，為累犯，應依刑法第
    47 條 第1 項規定，加重其刑。爰審酌被告無視於政府嚴格
    管制槍、彈之政策，竟擅自持有前揭改造手槍、子彈，所為
    對社會治安有顯著之潛在危險性，並對他人之生命安全構成
    極大之威脅，自屬不該，惟念其未曾持上開改造手槍、子彈
    犯罪，且自始坦然承認犯行，犯後態度良好及持有具殺傷力
    改造手槍、子彈之數量等一切情狀，量處主文所示之刑，另
    就併科罰金刑部分，諭知易服勞役以1 千元折算壹日，以資
    懲儆。
三、末查，扣案之改造手槍枝1 枝（槍枝管制編號：0000000000
    號，含彈匣2 個），具有殺傷力，已如前述，自係槍砲彈藥
    刀械管制條例第4 條第1 項第1 款所定之槍砲，即屬違禁物
    ，不問屬於犯人與否，應依刑法第38條第1 項第1 款規定宣
    告沒收；至扣案之具有殺傷力之土造子彈6 顆，經送內政部
    警政署刑事警察局鑑驗後，因實際試射而滅失，已失其違禁
    物之性質，且試射後所留彈殼亦非違禁物，自毋庸為沒收之
    宣告。其他扣案物品，與本案犯罪無關，依法不得沒收，附
    此敘明。
據上論斷，應依刑事訴訟法第299 條第1 項前段，槍砲彈藥刀械
管制條例第8 條第4 項、第12條第4 項，刑法第11條前段、第47
條第1 項、第55條、第42條第3 項前段、第38條第1 項第1 款，
判決如主文。
本案經檢察官甲○○到庭執行職務。
中    華    民    國    97    年    3     月    26    日
                  刑事第八庭  審判長法  官  李璧君
                                    法  官  陳振嘉
                                    法  官  曾仁勇
以上正本證明與原本無異。
如不服本判決應於收受本判決後10日內向本院提出上訴書狀，並
應敘述具體理由，如未敘述上訴理由者，應於上訴期間屆滿後20
日內補提理由書狀於本院（均須按他造當事人之人數附繕本）「
切勿逕送上級法院」。
中    華    民    國    97    年    3     月    26    日
                                    書記官  王治華
附錄本件論罪科刑法條：
《槍砲彈藥刀械管制條例第8 條》
未經許可，製造、販賣或運輸鋼筆槍、瓦斯槍、麻醉槍、獵槍、
空氣槍或第4 條第1 項第1 款所定其他可發射金屬或子彈具有殺
傷力之各式槍砲者，處無期徒刑或5 年以上有期徒刑，併科新臺
幣1 千萬元以下罰金。
未經許可，轉讓、出租或出借前項所列槍枝者，處5 年以上有期
徒刑，併科新臺幣1 千萬元以下罰金。
意圖供自己或他人犯罪之用，而犯前二項之罪者，處無期徒刑或
7 年以上有期徒刑，併科新臺幣1 千萬元以下罰金。
未經許可，持有、寄藏或意圖販賣而陳列第1 項所列槍枝者，處
3 年以上10年以下有期徒刑，併科新臺幣700 萬元以下罰金。
第1 項至第3 項之未遂犯罰之。
《槍砲彈藥刀械管制條例第12條》
未經許可，製造、販賣或運輸子彈者，處1 年以上7 年以下有期
徒刑，併科新台幣500 萬元以下罰金。
未經許可，轉讓、出租或出借子彈者，處6 月以上5 年以下有期
徒刑，併科新台幣300 萬元以下罰金。
意圖供自己或他人犯罪之用，而犯前二項之罪者，處3 年以上10
年以下有期徒刑，併科新台幣700 萬元以下罰金。
未經許可，持有、寄藏或意圖販賣而陳列子彈者，處5 年以下有
期徒刑，併科新台幣300 萬元以下罰金。
第1 項至第3 項之未遂犯罰之。


司法院資訊處製作；財團法人民間司法改革基金會備份。
